臺灣高等法院刑事判決　　　　　　　　96年度上訴字第3064號
上　訴　人
即　被　告　甲○○
上列上訴人因毒品危害防制條例案件，不服臺灣板橋地方法院96
年度訴字第1701號，中華民國96年6月20日第一審判決（起訴案
號：臺灣板橋地方法院檢察署96年度毒偵字第2846號），提起上
訴，本院判決如下：
    主  文
原判決撤銷。
甲○○施用第一級毒品，累犯，處有期徒刑捌月，減為有期徒刑
肆月，如易科罰金，以新臺幣壹仟元折算壹日。扣案之第一級毒
品海洛因壹包（淨重零點壹零公克）沒收銷燬。
    事  實
一、甲○○前於民國89年間因施用毒品案件，經原審法院以89年
    度毒聲字第5552號裁定送觀察、勒戒後，認無繼續施用毒品
    之傾向，於89年10月16日執行完畢後釋放，並由臺灣板橋地
    方法院檢察署檢察官以89年度毒偵字第5691號為不起訴處分
    確定。復於上開觀察、勒戒執行完畢後五年內，迭犯施用毒
    品罪，先後經原審法院以94年度訴字第19號判決處有期徒刑
    7月、以94年度訴字第1099號判決處有期徒刑8月、5月確定
    ；以上數罪所宣告之刑，嗣經原審法院以94年度聲字第2458
    號裁定應執行有期徒刑1年6月確定。又於93年間因竊盜案件
    ，經原審法院以93年度易字第962號判決處有期徒刑4月確定
    ，經與上開有期徒刑1年6月接續執行，於95年10月16日縮短
    刑期假釋出監，迄至96年2月21縮刑期滿未經撤銷假釋，以
    已全部執行完畢論。
二、詎甲○○仍不知悔改，基於施用第一級毒品海洛因之犯意，
    於96年4月8日12時許，在臺北縣林口鄉○○路57巷12弄16
    號2樓住處，以將海洛因置入注射針筒加水稀釋施打手臂靜
    脈之方法，施用第一級毒品海洛因1次。嗣為警於96年4月9
    日10時30分許，在臺北縣泰山鄉○○街14巷14號前查獲，並
    扣得第一級毒品海洛因1包（淨重0.10公克），經警採集甲
    ○○之尿液送驗結果，呈嗎啡陽性反應，始悉上情。
三、案經臺北縣政府警察局新莊分局報請臺灣板橋地方法院檢察
    署檢察官偵查起訴。
    理  由
一、上揭事實，迭據上訴人即被告甲○○於偵查及原審法院審理
    時坦承不諱，並有海洛因1包扣案可證，而該包扣案物經送
    鑑驗結果，為第一級毒品海洛因無訛，淨重0.10公克，此有
    法務部調查局96年4月24日調科壹字第09623036190號鑑定書
    1 件在卷可憑。又被告於96年4月9日為警查獲後，經採集其
    尿液送驗結果，呈鴉片類之陽性反應，有臺北縣政府警察局
    新莊分局偵辦毒品麻醉藥品案被移送人姓名及代碼對照表、
    臺灣檢驗科技股份有限公司96年4月24日濫用藥物檢驗報告
    各1 件附卷可稽。查海洛因經注射或吸入人體後，約80%於
    24小時內自尿中排出，一般而言，尿液中能否驗出嗎啡陽性
    反應與其投與量、投與途徑、採尿時間、個人體質及檢測方
    法之靈敏度有關，國外曾有文獻報導注射6毫克之海洛因鹽
    酸鹽，其代謝物嗎啡之平均可檢出時限約為26小時，此經行
    政院衛生署藥物食品檢驗局以81年9月8日（81）藥檢壹字第
    8114885號函述綦詳，為法院承辦毒品案件職務上所已知。
    被告上開採尿送驗結果，既檢驗出海洛因之代謝物嗎啡，而
    判定呈鴉片類之陽性反應，且有上揭扣案物可資佐證，足以
    證明被告之自白與事實相符，而值採信。
二、按毒品危害防制條例於92年7月9日修正公布，自93年1月9日
    施行，其中第20條、第23條將施用毒品之刑事處遇程序，區
    分為「初犯」及「5年內再犯」、「5年後再犯」。依其立法
    理由之說明：「初犯」，經觀察、勒戒或強制戒治後，應為
    不起訴處分或不付審理之裁定；經觀察、勒戒或強制戒治執
    行完畢釋放後，「5年內再犯」者，因其再犯率甚高，原實
    施之觀察、勒戒及強制戒治既已無法收其實效，爰依法追訴
    或裁定交付審理。至於經觀察、勒戒或強制戒治執行完畢釋
    放後，「5年後再犯」者，前所實施之觀察、勒戒或強制戒
    治已足以遮斷其施用毒品之毒癮，為期自新及協助其斷除毒
    癮，仍適用「初犯」規定，先經觀察、勒戒或強制戒治之程
    序。從而依修正後之規定，僅限於「初犯」及「5年後再犯
    」二種情形，始應先經觀察、勒戒或強制戒治程序。倘被告
    於5年內已再犯，經依法追訴處罰，縱其第3次（或第3次以
    上）再度施用毒品之時間，在初犯經觀察、勒戒或強制戒治
    執行完畢釋放5年以後，已不合於「5年後再犯」之規定，且
    因已於「5年內再犯」，顯見其再犯率甚高，原實施觀察、
    勒戒或強制戒治，已無法收其實效，即應依該條例第10條處
    罰（最高法院95年第7次刑事庭會議決定參照）。查被告有
    上揭事實欄第一項所示之觀察、勒戒及科刑處罰紀錄，有全
    國施用毒品案件紀錄表、本院被告前案紀錄表可考，其於89
    年10月16日觀察、勒戒執行完畢後，5年以內，迭犯施用毒
    品罪，先後經原審法院以94年度訴字第19號判決處有期徒刑
    7月、以94年度訴字第1099號判決處有期徒刑8月、5月確定
    在案，揆諸前揭說明，縱被告於本案再度施用毒品之時間，
    係在上開觀察、勒戒執行完畢5年以後，仍應依毒品危害防
    制條例第10條規定處罰。綜上所述，本案事證明確，被告犯
    行堪予認定，應依法論科。
三、又按海洛因係屬毒品危害防制條例第2條第2項第1款所定之
    第一級毒品，是核被告所為，係犯毒品危害防制條例第10條
    第1項之施用第一級毒品罪。其持有第一級毒品海洛因之低
    度行為，為施用之高度行為所吸收，不另論罪。又被告前因
    迭犯施用毒品罪，先後經原審法院以94年度訴字第19號判決
    處有期徒刑7月、以94年度訴字第1099號判決處有期徒刑8月
    、5月確定；以上數罪所宣告之刑，嗣經原審法院以94年度
    聲字第2458號裁定應執行有期徒刑1年6月確定。又於93年間
    因竊盜案件，經原審法院以93年度易字第962號判決處有期
    徒刑4月確定，經與上開有期徒刑1年6月接續執行，於95年
    10月16日縮短刑期假釋出監，迄至96年2月21日縮刑期滿未
    經撤銷假釋，以已全部執行完畢論等情，此有本院被告前案
    紀錄表可稽，其於有期徒刑執行完畢後5年以內，故意再犯
    本件有期徒刑以上之罪，為累犯，應依刑法第47條第1項規
    定加重其刑。
四、原審因而予以論罪科刑，固非無見。惟被告行為後，中華民
    國96年罪犯減刑條例業於96年7月16日施行，被告所為合於
    該條例第2條第1項第3款之規定，原判決未及予以減刑，自
    有未洽。被告空言上訴，未附理由具體指摘原判決有何違法
    或不當，其上訴核無理由，應該駁回。惟原判決既有上開可
    議，自應由本院將之撤銷改判。爰審酌被告前因施用毒品，
    曾接受觀察、勒戒之執行完畢，獲有不起訴處分之寬典，且
    經判刑確定並已執行完畢，仍不知悔改，再次漠視法令而犯
    本罪，非但戕害自我身心健康，對於社會治安亦潛有相當之
    威脅，兼衡其犯罪之動機、目的、手段，及自始至終均坦承
    犯行、態度良好等一切情狀，量處有期徒刑捌月，減為有期
    徒刑肆月，如易科罰金以新臺幣壹仟元折算一日。扣案之海
    洛因1包（淨重0.10公克），為本案查獲之第一級毒品，不
    問屬於犯人與否，應依毒品危害防制條例第18條第1項前段
    規定沒收銷燬之。
五、被告經合法傳喚，無正當理由不到庭，爰不待其陳述，逕行
    判決。
據上論斷，應依刑事訴訟法第369條第1項前段、第364條、第299
條第1項前段、第371條，毒品危害防制條例第10條第1項、第18
條第1項前段，刑法第11條前段、第41條第1項前段、第47條第1
項，中華民國96年罪犯減刑條例第2條第1項第3款、第7條、第9
條，判決如主文。
本案經檢察官鄭富銘到庭執行職務。
中　　華　　民　　國　　96　　年　　 8　　月　　28　　日
　　　　　　　　　刑事第十二庭審判長法　官   蔡永昌
　　　　　　　　　　　　　　　　　　法　官   王梅英
　　　　　　　　　　　　　　　　　　法　官   陳榮和
以上正本證明與原本無異。
如不服本判決，應於收受送達後十日內向本院提出上訴書狀，其
未敘述上訴之理由者並得於提起上訴後十日內向本院補提理由書
（均須按他造當事人之人數附繕本）。
                                    書記官   林吟玲
中　　華　　民　　國　　96　　年　　 8　　月　　29　　日
附錄本案論罪科刑法條全文：
毒品危害防制條例第10條第1項
施用第一級毒品者，處六月以上五年以下有期徒刑。
